臺灣南投地方法院民事判決
110年度訴字第93號
原      告  傅重康  


訴訟代理人  傅彥勲  
被      告  羅姵辰  



上列當事人間請求損害賠償事件，原告提起刑事附帶民事訴訟，
經本院刑事庭移送前來（109年度附民字第58號），本院於民國1
10年10月14日言詞辯論終結，判決如下：
    主      文
被告應給付原告新臺幣壹佰萬元及自民國一百零九年六月二十五
日起至清償日止，按週年利率百分之五計算之利息。
訴訟費用由被告負擔。　　
　　事實及理由
壹、程序部分：
一、按訴狀送達後，原告不得將原訴變更或追加他訴，但請求之
    基礎事實同一者，不在此限，民事訴訟法第255條第1項第2
    款定有明文。本件原告原以刑事附帶民事起訴狀請求：㈠被
    告、高辰安應賠償原告新臺幣（下同）100萬元，及自刑事
    附帶民事起訴狀繕本送達翌日起至清償日止，按年息百分之
    （未載）計算之利息；㈡前項判決請准供擔保宣告假執行。
    嗣高辰安於本件訴訟進行中，經移付調解與原告調解成立（
    案號：110年度司移調字第64號），原告當庭變更其聲明為
    ：被告應給付原告100萬元，及自刑事附帶民事起訴狀繕本
    送達翌日起至清償日止，按年利率5％計算之利息。核原告所
    為上開訴之變更，係基於同一基礎事實，與前揭規定相符，
    應予准許。
二、被告羅姵辰經合法通知，無正當理由未於言詞辯論期日到場
    ，核無民事訴訟法第386條各款所列情形，爰依同法第385條
    第1項前段規定，依原告之聲請，由其一造辯論而為判決。
貳、實體部分：
一、原告主張：
  ㈠原告於民國107年12月11日起，陸續接獲詐騙集團成員來電，
    而被告則於107年12月17、18日加入詐騙集團，而與其所屬
    詐欺集團成員共同對原告為下列侵權行為（下稱系爭侵權行
    為）：
  ⒈被告及其所屬詐欺集團成員於107年12月18日致電原告，向原
    告施以詐術，致使原告陷於錯誤，而依該詐欺集團成員之指
    示，先於同年月18日至渣打商業銀行開立帳號000000000000
    00號帳戶（下稱系爭帳戶）暨變更提款卡（下稱系爭提款卡
    ）密碼，再依詐欺集團成員之指示，將該系爭提款卡放置於
    址設臺中市西屯區青海路2段之家樂福賣場（下稱家樂福）
    之置物櫃內，再於同年月19日匯款285萬元至系爭帳戶內。
    被告即依其所屬詐騙集團成員之指示，於附表一編號1所示
    時間前之某時，取得系爭提款卡後，再於附表一編號1所示
    之時間、地點，持系爭提款卡於自動櫃員機提領附表一編號
    1所示之款項，並於當日分別將提領款項放置於附表一編號1
    備註欄所示地點，交付其所屬詐騙集團成員收取。
  ⒉嗣高辰安於107年12月25日加入該詐欺集團後，被告與高辰安
    先於同日上午8時許，共同駕車前往臺中市區，並由被告於
    途中將系爭提款卡暨密碼交付高辰安，及告知當日提領金額
    ，再由高辰安持系爭提款卡於附表一編號2所示之時地，至
    自動櫃員機提領附表一編號2所示之款項（高辰安於同日下
    午5時，至南投縣政府警察局自首前開犯行）。
  ⒊復於107年12月27日某時，被告及其所屬詐欺集團成員，再對
    原告表示如欲取回先前款項，需依其等指示行動等等，致原
    告陷於錯誤，而依該詐欺集團成員指示於附表二所示之時間
    ，自行提領附表二所示之款項後，陸續將款項放置於附表二
    所示之處；被告羅姵辰則依其所屬詐騙集團成員指示，於附
    表二所示之時間至上開地點收取款項150萬元，並於當日下
    午4時至5時許，將詐得之款項150萬元放置於臺中市文心路
    上某間中油加油站之廁所內，交付其所屬詐欺集團成員。
  ㈡原告因系爭侵權行為，致分別受有附表一、二所示金額之財
    產損害，原告所受損害與系爭侵權行為間具有相當因果關係
    ，被告自應就系爭侵權行為，對原告負起損害賠償責任。惟
    原告因與高辰安已於本件訴訟中移付調解成立，是僅就其餘
    損失190萬元部分請求被告給付，並依民事訴訟法第244條第
    4項向被告請求最低賠償金額100萬元。爰依侵權行為之法律
    關係提起本件訴訟，並聲明：如主文第1項所示。
二、被告羅姵辰未於最後言詞辯論期日到場，惟前曾到庭及以書
    狀陳述略以：其願意與原告和解，然因和解金太龐大，且目
    前係在監執行，經濟中斷無法負擔龐大之和解金等語。
三、本院之判斷：
  ㈠按因故意或過失，不法侵害他人之權利者，負損害賠償責任
    。故意以背於善良風俗之方法，加損害於他人者亦同。數人
    共同不法侵害他人之權利者，連帶負損害賠償責任；不能知
    其中孰為加害人者，亦同。造意人及幫助人，視為共同行為
    人，民法第184條第1項、第185條分別定有明文。又數人共
    同為侵權行為致加害於他人時，本各有賠償其損害全部之責
    （最高法院73年度台上字第593號判決意旨參照）。是受害
    人並得向共同侵權行為人中之一人或同時或依次，請求其全
    部或一部之賠償。
　㈡原告主張被告對其為系爭侵權行為乙節，未經被告以書狀或
    言詞爭執，且經本院調取本院刑事庭109年度訴字第103號刑
    事卷宗核閱無訛。原告主張，應堪信為真實。而被告暨其所
    屬詐騙集團成員所為系爭侵權行為，致原告將系爭提款卡交
    付詐騙集團成員，而遭提領如附表一所示之款項；原告並於
    附表二所示時間、地點交付附表二所示之款項與詐騙集團成
    員，而受有金錢損失，堪認被告所為系爭侵權行為與原告所
    受金錢損失間，存有相當因果關係，被告即因就其所為之系
    爭侵權行為負賠償責任。則原告因系爭侵權行為受有如附表
    一、附表二所示金錢損失，已經本院認定如前，原告依民事
    訴訟法第244條第4項請求被告給付100萬元，即屬有據。
　㈢按給付無確定期限者，債務人於債權人得請求給付時，經其
    催告而未為給付，自受催告時起，負遲延責任；又遲延之債
    務，以支付金錢為標的者，債權人得請求依法定利率計算之
    遲延利息；而應付利息之債務，其利率未經約定，亦無法律
    可據者，週年利率為5％，民法第229條第2項、第233條第1項
    前段、第203條分別定有明文。本件原告對被告之損害賠償
    債權，核屬無確定期限之給付，經原告為催告後，被告迄未
    給付，當負遲延責任。則本件起訴狀繕本係於109年6月24日
    送達被告，被告迄今尚未給付。故原告請求被告給付起訴狀
    繕本送達翌日即109年6月25日起至清償日止，按週年利率5％
    計算之利息，亦屬有據。
四、綜上所述，原告依侵權行為法律關係，請求被告給付100萬
    元及自109年6月25日起至清償日止，按週年利率5％ 計算之
    利息，為有理由，應予准許。
五、本件事證已臻明確，兩造其餘主張及攻擊防禦方法，核與判
    決結果不生影響，爰不一一論述，附此敘明。
六、訴訟費用負擔之依據：民事訴訟法第78條。
中　　華　　民　　國　　110 　年　　11　　月　　17　　日
                            民事第二庭法  官  劉玉媛
附表一：
編號 提款時、地及數額（民國、新臺幣） 行為人 備註 1 ①107年12月19日17時13分許，於渣打商業銀行台中分行提領2萬元。 ②107年12月20日22時43分至46分許，於渣打商業銀行中清分行提領6萬元、6萬元、6萬元，共計18萬元。 ③107年12月21日3時17分至20分許，於渣打商業銀行東海分行提領6萬元、6萬元、6萬元、2萬元，共計20萬元。 羅姵辰 就左列①之款項，置放於渣打商業銀行中清分行對面加油站廁所；就左列②之款項，置放於臺中市中華路錢櫃KTV之1樓廁所內；就左列③之款項，置放於臺中市中華路某處。 2 ①107年12月25日上午9時47分至50分許，於渣打商業銀行東海分行，提領6萬元、6萬元、6萬元，共計18萬元。 ②107年12月25日9時57分許，於全家超商新福樂門市，提領2萬元。 羅姵辰 高辰安 高辰安領取左列①、②款項後，自行花用殆盡，並未繳回該詐欺集團。 
附表二：
編號 原告交付款項之時地、數額（民國、新臺幣） 羅姵辰取款時間、數額（民國、新臺幣） 1 原告於107年12月27日12時34分許，領取60萬元，並於同日13時1分，將之置放於家樂福青海店賣2旁手扶梯之置物櫃內。 羅姵辰於同日13時37分許，至左列地點，取走左列款項。 2 原告於107年12月27日13時51分許，領取30萬元，並於同日15時9分許，將之置放於家樂福青海店賣2旁手扶梯之置物櫃內。 羅姵辰於同日15時9分許，至左列地點，取走左列款項。 3 原告於107年12月27日14時10許，領取60萬元，並於同日16時6分許，將之置放於家樂福青海店1樓之置物櫃內。 羅姵辰於同日16時6分許，至左列地點，取走左列款項。 
以上正本係照原本作成。
如對本判決上訴，須於判決送達後20日內向本院提出上訴狀。
如委任律師提起上訴者，應一併繳納上訴審裁判費。
中　　華　　民　　國　　110 　年　　11　　月　　17　　日
                                      書記官  潘湘惠